【裁判字號】    89,交訴,58
【裁判日期】    890623
【裁判案由】    過失致死等
【裁判全文】
臺灣屏東地方法院刑事判決                          八十九年度交訴字第五八號
    公  訴  人  臺灣屏東地方法院檢察署檢察官
    被      告  乙○○
    選任辯護人  蘇精哲
                鄭銘仁
                范仲良
    被      告  丙○○○
    選任辯護人  黃鯤潮
右列被告因過失致死等案件，經檢察官提起公訴（八十八年度偵字第三○八一號、八
十九年度偵字第八二二號），本院判決如左：
    主  文
乙○○因過失致人於死，處有期徒刑伍月，如易科罰金，以參佰元折算壹日。
丙○○○因過失致人於死，處有期徒刑陸月，如易科罰金，以參佰元折算壹日。
    事  實
一、乙○○（持有自小客車駕照）於民國八十八年二月二十五日下午十一時三十分許
    ，駕駛車號Ｐ四○三八三號自用小客車，沿台一線北向南由屏東往內埔方向行駛
    ，至時速限制七十公里之該路段屏東縣麟洛運動公園前交岔路口閃光黃燈處，本
    應注意車前狀況及在速限內減速慢行，且依其情形並非不能注意，乃竟疏未注意
    ，仍以七十公里以上之速度行駛而未減速慢行，適有丙○○○（持有自小客車駕
    照）駕駛ＷＫ二○○三號自小客車東向西由三地門往運動公園方向行駛該閃光紅
    燈交岔路口時，亦本應注意支線道車應停車讓幹線道車輛先行，且認為安全後再
    續行，依當時情形亦非不能注意，竟疏未注意，貿然駛入該交岔路口，乙○○所
    駕駛之自小客車因而撞及丙○○○所駕自小客車之右側，致丙○○○受有右側胸
    部及兩側肩部挫傷合併右側第八、九肋骨骨折，丙○○○駕駛之車輛上乘客陳吉
    松受有頭部外傷併多處外傷、腹部腸穿孔及溫梁貴蘭均受有頭部外傷併腦挫傷之
    傷害，陳吉松、溫梁貴蘭二人經送醫後不治死亡。
二、案經丙○○○告訴及台灣屏東地方法院檢察署檢察官自動檢舉偵查起訴。
    理  由
一、訊據被告乙○○、丙○○○，固坦承有於上開時地發生車禍，致陳吉松、溫梁貴
    蘭二人死亡及丙○○○受有上開傷害等情不諱，然均否認自己有過失，被告乙○
    ○辯稱：「我的方向是閃光黃燈，我開的是內車道，她突然衝出來才撞到的」、
    「當時我業已減速，被告丙○○○是閃光紅燈沒有讓我閃光黃燈先行」云云，被
    告丙○○○則辯稱：「我的方向是閃光紅燈，當時我有看有無來車才過去，我的
    車頭已過路肩，．．．，到安全島時他的車子還很遠，所以我認為能安全通過我
    就直接過了」、「我沒有過失，是被告乙○○車速過快，而且我車子已過了」云
    云。然查：（一）被告乙○○於警訊及偵查時均供稱當時其車速約七、八十公里
    ，而證人即被告乙○○車上乘客甲○○於警訊及偵查時均供稱當時乙○○之車速
    約有七十至九十公里等語，同車乘客林明忠於警訊中及同車乘客陳文雄於偵查中
    亦供稱乙○○豹車速約七十至八十公里等情，足見被告乙○○當時之時速確已逾
    七十公里無訛，被告乙○○之辯護人雖以依現場圖所示，被告所駕之車輛自輪胎
    痕跡至停止點距離未超過十五公尺，自路口交通號誌至車輛停止點，距離亦僅有
    十九公尺左右，以之換算其車速尚未超過時速六十公里云云置辯，惟查煞車距離
    與車速之關係僅供參考，且本件係車與車之碰撞，被告乙○○之車輛撞擊後，其
    有一部分之動能因撞擊而轉換至被撞之車輛造成毀損，此時之煞車痕長度自與未
    發生碰撞結果之單純煞車或撞擊質量小之路人時之煞車情形不同，是被告以煞車
    痕之長度辯稱未超速云云，顯不足採；（二）被告丙○○○於警訊時供稱：「至
    路口我有停車查看，當時左右均沒有來車」云云，而偵查中則稱：「當時我看到
    閃黃燈有減速」、「我要過路口時遠遠就看到他車」云云，其供述前後矛盾，已
    有可議，此外被告乙○○輪胎刮痕之起點已在交岔路口之內，更可見被告乙○○
    所稱係被告丙○○○突然駛出路口一節堪以採信，足見被告丙○○○並未停車確
    認安全後始行通過路口應可認定；（三）本件經檢察官送鑑定結果，亦認被告丙
    ○○○駕駛小客車支線未讓幹線車道先行為肇事主因及被告乙○○駕駛小客車超
    速未注意車前狀況為肇事次因，此有台灣省高屏澎區車輛行車事故鑑定委員會鑑
    定意見書八十八年六月四日高屏澎鑑字第○七八一號函一紙在卷為憑；（四）另
    本件車禍被害人陳吉松、溫梁貴蘭確因此受傷死亡，亦經台灣屏東地方法院檢察
    署檢察官督同法醫師相驗屬實，製有相驗筆錄、相驗屍體證明書、驗斷書在卷可
    憑，而丙○○○受有上開傷害一節，亦有診斷證明書一紙在卷足稽；（五）此外
    復有道路交通事故調查報告表附現場圖及照片多幀在卷可稽。因此被告乙○○超
    速未注意車前狀況、超速行駛及被告丙○○○於閃光紅燈之交岔路口支線道車未
    停車讓幹線道車先行及確認安全後再續行之事實均屬實。
二、按駕駛人駕駛汽車行車速度應依標誌之規定，並應注意車前狀況，隨時採取必要
    之安全措施，道路安全規則第九十三條第一項前段、第九十四條第三項定有明文
    ；又駕駛人駕駛汽車，應遵守號誌之指示，而閃光黃燈表示「警告」，車輛應減
    速接近，注意安全，小心通過，閃光紅燈表示「停車再開」，車輛應減速接近，
    先停於交岔路口前，讓幹道車優先通行後認為安全時，方得續行，道路交通安全
    規則第九十條及道路交通標誌標線號誌設置規則第二百十一條亦有規定，被告二
    人於右揭時地駕車本應注意上揭規定，且依當時情形，又無其他不能注意之情事
    ，竟分別疏未注意減速並警戒車前人車動態，採取適當之安全措施及停車讓幹道
    車先行並確認安全後方得續行，致肇車禍使被害人因之受創死亡、受傷，其二人
    均有過失，甚為明顯。而被害人陳吉松、溫梁貴蘭因本件車禍死亡，丙○○○因
    而受傷，分別與被告二人及被告乙○○之過失行為間有相當因果關係。是本件事
    證明確，被告二人犯行均堪認定。
三、核被告乙○○所為係犯刑法第二百八十四條第一項前段過失傷害罪及同法第二百
    七十六條第一項過失致人於死罪，其一行為致二人死亡、一人受傷而觸犯數罪名
    ，應依刑法第五十五條規定從一重之過失致死罪處斷；被告丙○○○所為係犯同
    法第二百七十六條第一項過失致死罪，其一行為而致二人死亡，觸犯二罪名，亦
    應依同法第五十五條規定從一重處斷。審酌被告二人一時疏於注意而肇事、過失
    之程度及二人犯後已與被害人陳吉松家屬達成和解（有和解書及調解書各一紙附
    卷可參），然尚未與被害人溫梁貴蘭家屬達成和解等一切情狀態度良好，分別量
    處如主文所示之刑並諭知易科罰金之折算標準。
據上論斷，應依刑事訴訟法第二百九十九條第一項前段、刑法二百七十六條第一項、
第二百八十四條第一項前段、第五十五條、第四十一條、罰金罰鍰提高標準條例第一
條前段、第二條判決如主文。
中      華      民      國      八十九      年      六    月    二十三  日
                                        臺灣屏東地方法院刑事第一庭
                                            法  官  吳永宋
右正本證明與原本無異。
對於本判決如有不服應於收受送達後十日內向本院提出上訴書狀上訴於台灣高等法院
高雄分院並按他造當事人之人數附具繕本。
                                            書記官  洪榮華
中      華      民國      八十九      年      六    月    二十三  日
附錄本判決論罪之法條：
刑法二百七十六條第一項
因過失致人於死者，處二年以下有期徒刑、拘役或二千元以下罰金。
刑法第二百八十四條第一項
因過失傷害人者，處六月以下有期徒刑、拘役或五百元以下罰金，致重傷
者，處一年以下有期徒刑、拘役或五百元以下罰金。


司法院資訊處製作；財團法人民間司法改革基金會備份。
